【裁判字號】    97,台上,2529
【裁判日期】    971127
【裁判案由】    宣告地役權消滅
【裁判全文】
最高法院民事裁定            九十七年度台上字第二五二九號
上  訴  人  景美紡織製衣股份有限公司
法定代理人  乙 ｈ ○
訴訟代理人  湯 明 亮律師
被 上訴 人  地 ○ ○
            乙 Ｋ ○
            甲 申 ○
            甲 ○ ○
            乙 ○ ○
            丙 ○ ○
            丁 ○ ○
            戊 ○ ○
            己○○○
            庚    ○
            辛 ○ ○
            壬 ○ ○
            癸 ○ ○
            子 ○ ○
            丑 ○ ○
            寅 ○ ○
            卯 ○ ○
            辰 ○ ○
            巳 ○ ○
            午 ○ ○
            未    ○
            申○○○
            酉 ○ ○
            戌 ○ ○
            亥 ○ ○
            天 ○ ○
            宇○○○
            宙 ○ ○
            玄 ○ ○
            黃 ○ ○
            Ａ ○ ○
            Ｂ ○ ○
            Ｄ ○ ○
            Ｅ ○ ○
            Ｆ ○ ○
            Ｇ ○ ○
            Ｈ ○ ○
            Ｉ ○ ○
            Ｊ ○ ○
            Ｋ ○ ○
            Ｌ ○ ○
            Ｍ ○ ○
            Ｎ ○ ○
            Ｏ ○ ○（周浩綬之承受訴訟人）
            Ｑ ○ ○
            Ｔ ○ ○
            Ｖ ○ ○
            Ｘ ○ ○
            Ｚ ○ ○
            ｂ ○ ○
            ｄ ○ ○
            ｅ ○ ○
            ｆ ○ ○
            ｑ ○ ○
            ｒ ○ ○
            ｓ ○ ○
            ｔ ○ ○
            ｕ ○ ○
            ｖ ○ ○
            ｗ ○ ○
            ｘ ○ ○
            ｙ ○ ○
            ｚ ○ ○
            甲 甲 ○
            甲 乙 ○
            甲 丙 ○
            謝 玉
            甲 丁 ○
            甲戊○○
            甲己○○
            甲 庚 ○
            甲 辛 ○
            甲 壬 ○
            甲癸○○
            甲 子 ○
            甲 丑 ○
            甲 辰 ○
            甲 巳 ○
            甲 午 ○
            甲 未 ○
            甲 酉 ○
            甲 戌 ○
            甲 亥 ○
            甲天○○
            甲 地 ○
            甲 宇 ○
            甲 宙 ○
            甲 玄 ○
            甲 黃 ○
            甲    Ａ（即鄭誌明）
            甲 Ｂ ○
            甲 Ｃ ○
            甲 Ｄ ○
            甲 Ｅ ○
            甲 Ｆ ○
            甲 Ｇ ○
            甲 Ｈ ○
            甲 Ｉ ○
            甲 Ｊ ○
            甲 Ｋ ○
            甲 Ｌ ○
            甲 Ｍ ○
            甲 Ｎ ○
            甲 Ｏ ○
            甲 Ｐ ○
            甲 Ｑ ○
            甲 Ｒ ○
            甲Ｓ○○
            甲 Ｔ ○
            甲 Ｕ ○
            甲 Ｖ ○
            甲 Ｗ ○
            甲 Ｘ ○
                      號
            甲 Ｙ ○
            甲 Ｚ ○
            甲 ａ ○
            甲 ｂ ○
            甲 ｃ ○
            甲 ｄ ○
            甲 ｅ ○
            甲 ｆ ○
            甲 ｇ ○
            甲 ｈ ○
            甲 ｉ ○
            甲 ｊ ○
            甲 ｋ ○（原名：陳淑真）
            甲 ｌ ○
            甲 ｍ ○
            甲ｎ○○
            甲 ｏ ○
            甲 ｐ ○
            甲 ｑ ○
            甲 ｒ ○
            甲 ｓ ○
            甲 ｔ ○
            甲 ｕ ○
            甲 ｖ ○
            甲 ｗ ○
            甲 ｘ ○
                      號
            甲 ｙ ○
            乙甲○○
            乙 乙 ○
            乙 丙 ○
            乙 丁 ○
            乙 戊 ○
            乙 己 ○
            乙 辛 ○
            乙 壬 ○
            乙癸○○
            乙 子 ○
            乙 丑 ○
            乙 寅 ○
            乙 卯 ○
            乙 辰 ○
            乙 巳 ○
            乙 午 ○
            乙 未 ○
            乙 申 ○
            乙 酉 ○
            乙 戌 ○
            乙亥○○
            乙 天 ○
            乙 地 ○
            乙 宇 ○
                      3樓
            乙 宙 ○
            乙 黃 ○
            乙    Ａ
            乙 Ｂ ○
            乙 Ｃ ○
            乙 Ｄ ○
            乙 Ｅ ○
            乙 Ｆ ○
            乙 Ｈ ○
            乙 Ｉ ○
            乙Ｊ○○
            乙 Ｌ ○
            乙 Ｍ ○
            乙 Ｑ ○（即羅自強之承受訴訟人）
            乙 Ｒ ○（即羅自強之承受訴訟人）
            乙Ｓ○○
            乙 Ｔ ○（即羅自強之承受訴訟人）
            乙 Ｖ ○
            乙Ｗ○○
            乙 Ｘ ○
            乙 Ｙ ○
            乙Ｚ○○
            乙 ａ ○
            乙 ｂ ○
            乙 ｃ ○
            乙 ｅ ○
            乙 ｆ ○
            乙 ｇ ○
共      同
訴訟代理人  景 熙 炎律師
被 上訴 人  Ｃ ○ ○
            Ｐ ○ ○
            Ｒ ○ ○
            Ｓ ○ ○
            Ｕ ○ ○
            Ｗ ○ ○
            Ｙ ○ ○
            ａ ○ ○
            ｃ ○ ○
            ｇ ○ ○
            ｈ ○ ○
            ｉ ○ ○
            ｊ ○ ○
            ｋ ○ ○
            ｌ ○ ○
            ｍ ○ ○
            ｎ○○○
            ｏ ○ ○
            ｐ ○ ○
            甲寅○○
            甲 卯 ○
            甲 ｚ ○
            乙 庚 ○
            乙 玄 ○
            乙 Ｇ ○
            乙 Ｎ ○
            乙 Ｏ ○
            乙 Ｐ ○
            乙 Ｕ ○
            乙 ｄ ○
上列當事人間請求宣告地役權消滅事件，上訴人對於中華民國九
十七年八月六日台灣高等法院第二審判決（九十六年度上字第五
八六號），提起上訴，本院裁定如下：
    主  文
上訴駁回。
第三審訴訟費用由上訴人負擔。
    理  由
按上訴第三審法院，非以原判決違背法令為理由，不得為之。又
提起上訴，上訴狀內應記載上訴理由，表明原判決所違背之法令
及其具體內容，暨依訴訟資料合於該違背法令之具體事實，其依
民事訴訟法第四百六十九條之一規定提起上訴者，並應具體敘述
為從事法之續造、確保裁判之一致性或其他所涉及之法律見解具
有原則上重要性之理由。同法第四百六十七條、第四百七十條第
二項定有明文。而依同法第四百六十八條規定，判決不適用法規
或適用不當者，為違背法令。是當事人提起上訴，如依同法第四
百六十八條規定，以原判決有不適用法規或適用法規不當為理由
時，其上訴狀或理由書應表明該判決所違背之法令條項，或有關
判例、解釋字號，或成文法以外之習慣或法理等及其具體內容，
暨係依何訴訟資料合於該違背法令之具體事實，並具體敘述為從
事法之續造、確保裁判之一致性或其他所涉及之法律見解具有原
則上重要性之理由。上訴狀或理由書如未依上述方法表明，或其
所表明者與上開法條規定不合時，即難認為已合法表明上訴理由
，其上訴自非合法。本件上訴人對於原判決提起第三審上訴，雖
以該判決違背法令為由，惟核其上訴理由狀所載內容，係就原審
取捨證據、認定事實之職權行使所論斷：上訴人於民國七十二年
間起因供通行之目的而設定系爭地役權予被上訴人，系爭地役權
登記存續期間為不定期限，地租無（永久通行使用），有土地登
記謄本可稽，並為上訴人所不爭執。而系爭土地依台北縣政府九
十六年八月二十九日北府工新字第○九六○五二九○六九號函，
雖屬都市○○區○道路用地，然尚未經政府機關依法徵收取得使
用，屬於公共設施保留地，非無變更之可能，難認系爭地役權已
喪失設定之目的，而無存續之必要。從而，上訴人依據民法第八
百五十九條規定，請求宣告系爭地役權消滅並予以塗銷，為無理
由等情，指摘為不當，並就原審命為辯論及已論斷者，泛言謂為
違法，而非表明該判決所違背之法令及其具體內容，暨依訴訟資
料合於該違背法令之具體事實，更未具體敘述為從事法之續造、
確保裁判之一致性或其他所涉及之法律見解具有原則上重要性之
理由，難認其已合法表明上訴理由。依首揭說明，應認其上訴為
不合法。至於上訴人在原審追加之訴部分（即追加被上訴人乙Ｏ
○、乙Ｈ○、乙Ｉ○為被告），原判決於理由中已說明上訴人追
加之訴為無理由，主文中未予以諭知，應由原審以裁定更正，附
予敘明。
據上論結，本件上訴為不合法。依民事訴訟法第四百八十一條、
第四百四十四條第一項前段、第九十五條、第七十八條，裁定如
主文。
中    華    民    國  九十七  年   十一   月  二十七  日
                      最高法院民事第六庭
                          審判長法官  朱  建  男
                                法官  顏  南  全
                                法官  林  大  洋
                                法官  沈  方  維
                                法官  黃  義  豐
      本件正本證明與原本無異
                                      書  記  官
中    華    民    國  九十七  年   十二   月    十    日
                                                      Ｑ


司法院資訊處製作；財團法人民間司法改革基金會備份。
